【裁判字號】    97,監,34
【裁判日期】    971112
【裁判案由】    改定禁治產人監護人
【裁判全文】
臺灣宜蘭地方法院民事裁定                97年度監字第34號
聲  請  人  丙○○○
                        樓
上列聲請人聲請改定禁治產人乙○○之監護人事件，本院裁定如
下：
    主   文
改定聲請人丙○○○（女、民國○○年○月○日生、身分證統一編號
：Ｚ000000000號）為禁治產人乙○○（男，民國○○年○月○日生，
身分證統一編號：Ｚ000000000號）之監護人。
聲請費用新臺幣壹仟元由聲請人負擔。
    理  由
一、本件聲請意旨略以：聲請人丙○○○為乙○○之弟媳，乙○
    ○經鈞院以95年度禁字第9號裁定宣告為禁治產人，嗣經鈞
    院以95年度監字第23號裁定選定其弟甲○○為監護人。茲因
    祖產房屋年久破損，形成危屋影響居住安全急需改建，而土
    地所有權仍為共有狀態，為釐清並符合所有權人之土地與房
    屋一致性及完整性，需辦理共有物分割登記，但乙○○與甲
    ○○同為共有人，依民法第106條規定不得為本人與自己之
    法律行為，為維護禁治產人乙○○之權益，自有改定監護人
    之必要，惟禁治產人乙○○之親屬會議會員僅有其弟楊忠正
    及妹楊璧璣，不足法定人數，經鈞院指定乙○○之姪子楊鴻
    基、姪女楊珮琪、二嫂楊阿罔為親屬會議會員，並召開親屬
    會議決議改定聲請人丙○○○為禁治產人乙○○之監護人，
    為此聲請改定聲請人為禁治產人乙○○之監護人等語。
二、按禁治產人之監護人，依下列順序定之：(一)配偶。(二)父母。
    (三)與禁治產人同居之祖父母。(四)家長。(五)後死之父或母以遺
    囑指定之人。不能依前項規定定其監護人時，由法院徵求親
    屬會議之意見選定之，民法第1111條定有明文。次按親屬會
    議以會員5人組織之；親屬會議會員，應就禁治產人之下列
    親屬與順序定之：(一)直系血親尊親屬。(二)三親等內旁系血親
    尊親屬。(三)四親等內之同輩血親。前項同一順序之人，以親
    等近者為先，親者同者，以同居親屬為先，無同居親屬，以
    年長者為先。依前二項順序所定之親屬會議會員，不能出席
    會議或難於出席時，由次順序之親屬充任之，民法第1130條
    、第1131條分別定有明文。復按無民法第1131條規定之親屬
    ，或親屬不足法定人數時，法院得因有召集權人之聲請，於
    其他親屬中指定之。親屬會議不能召開或召開有困難時，依
    法應經親屬會議處理之事項，由有召集權人聲請法院處理之
    。親屬會議經召開而不為或不能決議時，亦同，民法第1132
    條定有明文。
三、聲請人主張之上開事實，業據其提出本院95年度監字第23號
    民事裁定暨確定證明書各1份、戶籍謄本8份、親屬會議記錄
    1 份、宜蘭縣政府97年9月1日羅地登（15）字第0970009004
    號函1份為證，並經本院調取本院95年度禁字第9號、95年度
    監字第23號卷宗核閱無誤，復經證人即親屬會議會員楊鴻基
    、楊珮琪、楊阿罔到庭證述同意選定丙○○○為禁治產人乙
    ○○之監護人等語明確，堪認為真實。本院依上開規定，參
    酌禁治產人乙○○之親屬會議決議結果，爰改定聲請人丙○
    ○○為禁治產人乙○○之監護人。
四、依非訟事件法第21條第1項前段，裁定如主文。
中    華    民    國    97    年    11    月    12    日
                      臺灣宜蘭地方法院家事法庭
                          法  官  蘇錦秀
以上正本與原本無異。
如不服本裁定，應於裁定送達後10日內向本院提出抗告狀（應附
繕本）。並繳納抗告費新台幣1,000元
中    華    民    國    97    年    11    月    13    日
                          書記官  邱淑秋


司法院資訊處製作；財團法人民間司法改革基金會備份。
